臺灣高等法院臺南分院刑事判決
110年度上訴字第1002號
上  訴  人  
即  被  告  甲○○


選任辯護人  蘇文奕律師
            陳郁芬律師
上  訴  人  
即  被  告  丙○○



選任辯護人  彭大勇律師
            林士龍律師
            郭栢浚律師
上列上訴人因詐欺案件，不服臺灣臺南地方法院108年度易字第6
92號中華民國110年6月18日第一審判決（起訴案號：臺灣臺南地
方檢察署107年度少連偵字第113號），提起上訴，本院判決如下
：
    主  文
原判決撤銷。
甲○○成年人與少年共同犯詐欺取財罪，處有期徒刑壹年，緩刑叁
年，並應自判決確定日起拾個月內，向公庫支付新台幣貳拾萬元
。扣案之票號六九六三七八號、六九六三七九號本票各壹張及附
件所示之收據、借據、借款契約書各壹張均沒收。
丙○○無罪。
    事  實
一、緣少年乙○○（全名詳卷，89年11月生，另經原審法院少年法
    庭裁定交付保護管束）於國中時就認識戊○○，於民國107年8
    月16日時認識甲○○約有2年之久，認識丙○○（該時在位於臺
    南市○○區○○路000號上海銀行〈下稱○○路上海銀行〉樓上之「○○○○行銷」公司從事辦理汽車貸款業務）約半年，與林、陳2
    人皆為朋友。因甲○○與少年乙○○在外皆有負債無力償還，乃
    基於共同意圖為自己不法之所有之犯意聯絡，謀議先於107
    年8月13日經由乙○○介紹而使戊○○在臉書上認識甲○○。嗣甲○○於107年8月16日晚間，經臉書聯繫戊○○告知有賺大錢之機
    會，戊○○斯時亦想找工作謀生，2人乃相約在臺南市○○區○○
    路○段000號「○○○KTV」（起訴書誤載為「○○KTV」，下稱「○○○KTV」）會面晤談，後甲○○以要去找朋友、認識朋友為由
    邀戊○○同往，並駕駛車牌號碼000-0000號白色自小客車（下
    稱000-0000號車）搭載戊○○，先至○○路上海銀行欲找丙○○未
    果，嗣由在上海銀行樓上之○○○○行銷公司處之乙○○得知丙○○
    在臺南市○區○○○路00號國賓影城之○○咖啡（下稱○○咖啡），
    乃對不知情之丙○○（斯時與客戶在○○咖啡洽談業務）稱有朋
    友積欠債務已久，須簽立本票等以為索討憑據，並請丙○○準
    備本票、收據、借據、借款契約書，後開車前往○○咖啡，乙○○與魏家誠另開一部車跟往，途中甲○○向戊○○表示自己賺錢
    要好好把握，只要簽立本票，就可以到○○○○行銷公司上班賺
    錢云云（乙○○在上海銀行處為同樣話術），然甲○○及乙○○渠
    2人並無為戊○○介紹工作之心意，至○○咖啡時，乃由乙○○陪
    同戊○○坐上魏家誠所駕之黑色TOYOTA自小客車（下稱黑車）
    ，乙○○坐前座，戊○○、丙○○坐後座，丙○○提出票號000000號
    、000000號之空白本票各1張及空白之收據、借據、借款契
    約書各1份，使原本即存有希冀能自己工作賺錢供吃喝玩樂
    之開銷及得藉以與甲○○、乙○○同行出遊玩樂之意願，且處於
    因精神疾病而致判斷真偽能力已較一般智識之成年人為薄弱
    之戊○○，因平日即信任認識已久之乙○○，遂基於相信上開遊
    說內容為真之錯誤認知，而在遵從丙○○指示之下，簽寫、捺
    印而開立票號000000號、000000號之金額各為新臺幣（下同
    ）50萬元、發票日均為107年8月16日之本票各1張（下稱本
    件本票），及填載收據（付款人欄空白）、借據（債權人欄
    、連帶保證人欄空白）、借款契約書（債權人欄、連帶債務
    人欄空白）並捺印各1份（下稱系爭收據、借據、借款契約
    書）並交付丙○○，丙○○隨即交付站立在車外附近之甲○○收執
    。甲○○、乙○○遂據以詐得本件本票（具有財產價值）及系爭
    收據、借據、借款契約書。渠2人再帶同戊○○、丙○○及其他
    朋友去吃燒烤及續至北區○○路之○○○會館（下稱○○○會館）喝
    酒，至107年8月17日清晨再載送酒醉之戊○○返回其住處。嗣
    甲○○即以索討戊○○積欠之借款債務為由聯絡戊○○之母林秀美
    ，經相約而於107年9月2日16時許，甲○○在林秀美向臺南市
    政府警察局第一分局府東派出所（下稱府東派出所）商借之
    房間內，與林秀美、陪同林秀美之友人賴政坪及戊○○商談，
    並展示詐得之本件本票及附件所示之系爭收據、借據、借款
    契約書為催討之憑據，然因商談中出現言語爭執，引起警員
    注意而介入詢問，始查獲前情，並扣得本件本票及附件所示
    之系爭收據、借據、借款契約書。
二、案經戊○○訴由臺南市政府警察局第一分局報請臺灣臺南地方
    檢察署檢察官偵查起訴。　
    理  由
甲、被告甲○○有罪部分：
壹、證據能力部分：
　　查本件檢察官、被告甲○○及辯護人對於下述本院採為認定犯
    罪事實依據之各項傳聞證據（供述證據）之證據能力，於本
    院行準備程序時均表示同意有證據能力（見本院卷一第341
    頁），另本院審酌該等證據之取得過程並無出於違法不當情
    事，與本案待證事實間復具有相當之關聯性，並經原審及本
    院於審判期日就上開證據依法進行調查、辯論，是依刑事訴
    訟法第159條之5第1項規定，均有證據能力，以之為本案證
    據並無不當，自得採為本件認定事實之基礎。另其餘本判決
    所採之非供述證據，亦均經法定程序取得，無不得為證據之
    情形，自均有證據能力。　　　　
貳、實體部分：
一、認定犯罪事實所憑之證據及理由：
    上開犯罪事實，訊據被告甲○○固坦承刑法第341條第1項之準
    詐欺犯行（本院卷一第120、334、371-374頁），並供承伊
    有請被告丙○○準備一些本票、收據、借據、借款契約書拿給
    告訴人簽寫，惟辯稱：本件與丙○○無關，是我和乙○○一起要
    騙告訴人，故一起遊說告訴人說只要簽立50萬元本票即可進
    丙○○之公司上班，被告丙○○不知情，他只是以為告訴人欠我
    錢。本件非構成三人以上共同詐欺之加重詐欺罪云云。辯護
    意旨亦同。經查：
  ㈠被告甲○○坦承與少年乙○○上開共同詐取告訴人簽立之本票及
    填載之收據、借據、借款契約書之情，核與告訴人、林秀美
    於司法警察調查中、檢察事務官調查中、偵訊中及原審審理
    中，乙○○於司法警察調查中、偵訊中、原審法院少年法庭訊
    問中及原審審理中，以及證人賴政坪於偵訊中、原審審理中
    之陳述情節大致相符，並有臺南市政府警察局第一分局扣押
    筆錄、扣押物品目錄表各1份可稽，復有扣案之本件本票及
    附件所示之收據、借據、借款契約書可佐，是被告甲○○於本
    院任意性之自白核與事實相符，堪予採信。至於被告丙○○雖
    於案發日受被告甲○○之託，準備本件本票及附件所示之收據
    、借據、借款契約書讓告訴人簽立、填載，但與被告甲○○、
    少年乙○○就本件詐欺犯行，並無犯意聯絡，不能證明其犯罪
    ，另為無罪之諭知（詳下述），附此敘明。　
  ㈡依林秀美所述，告訴人因罹有精神疾病又欠缺工作能力，而
    需父母費心照顧及供應生活費用，其本身既缺乏金錢，亦因
    沒什麼朋友而很想跟友人出去遊玩之狀況；並參以告訴人係
    領有障礙類別第一類（編碼b122即「整體心理社會功能」、
    編碼b160即「思想功能」）、中度障礙等級之中華民國身心
    障礙證明（107年5月18日鑑定），且經衛生福利部嘉南療養
    院鑑定認為「⒈臨床診斷告訴人罹有情感性思覺失調症⒉告訴
    人可清楚記憶大部分事情、注意力無法集中⒊簡短智能測驗
    為24分，顯示告訴人之認知功能受損、退化為無法復原之狀
    態⒋告訴人已因疾病之影響，認知功能受損而僅可部分與人
    順利溝通、僅可部分理解他人欲表達之意思，而僅可部分處
    分其財產之能力⒌結論認為告訴人在情感性思覺失調症之疾
    病影響下，其為意思表示或受意思表示，或辨識其意思表示
    效果之能力，應已達顯著降低之程度。」，並經原審法院認
    為告訴人為意思表示或受意思表示，或辨識其意思表示效果
    之能力，顯有不足而於107年12月26日以107年度輔宣字第33
    號家事裁定告訴人為受輔助宣告之人，有告訴人之中華民國
    身心障礙證明影本1份（警卷第51頁）、衛生福利部嘉南療
    養院司法精神鑑定報告書、原審法院107年度輔宣字第33號
    家事裁定各1份可憑（原審法院107年度輔宣字第33號家事聲
    請事件卷第55至63、65至67頁）等情以觀，告訴人係經被告
    甲○○帶領至○○咖啡，由少年乙○○以簽立本件本票及附件所示
    收據、借據、借款契約書文件，即可受聘獲取一起工作而上
    班賺錢等詞對告訴人進行遊說，而告訴人因希冀能有工作以
    賺錢供吃喝玩樂之開銷以及能藉以與被告2人、乙○○同行出
    遊玩樂之渴望，復加上本身因罹患精神疾病而致其認知功能
    受損，理解辨識能力均已達顯著降低之程度，判斷說服、推
    銷之真偽能力已較一般智識之成年人為薄弱之影響，始因而
    相信前開少年乙○○之遊說內容，「致陷於錯誤」，而依被告
    丙○○之教導指示簽立本件本票及填載系爭收據、借據、借款
    契約書，至堪認定。
　㈢綜上，被告上開所辯本件非構成三人以上共同詐欺之加重詐
    欺罪云云，尚堪採信。本件事證明確，被告上開犯行堪以認
    定，應予論罪科刑。　
二、論罪科刑：　　　　　　
  ㈠按本件本票，就應記載事項之發票人、發票日、票面金額均
    已完備，故為可交易之有價證券，係有價值之財物無訛。故
    核被告所為，係犯刑法第339條第1項之普通詐欺取財罪。被
    告與少年乙○○就上開犯行，有犯意之聯絡及行為之分擔，為
    共同正犯。
  ㈡刑法第341條所指之準詐欺罪，係指行為人未施用詐術手段，
    僅單純地利用相對人智慮不充分之情狀，使之為財物處分行
    為而引發損失之情形，亦即利用被害人意思能力薄弱，對事
    務不能為合理之分析與利害之判斷時，使之將本人或第三人
    之物交付或得財產上之利益而言，然本件被告係已對告訴人
    施以詐術手段，使告訴人陷於錯誤而簽立交付本件本票及系
    爭收據、借據、借款契約書，所為業屬詐欺取財之犯行，與
    準詐欺罪之構成要件有別，公訴意旨認被告係犯刑法第341
    條第1項之乘機詐欺取財罪（即準詐欺罪），尚有未洽，然
    因社會基本事實同一，故變更起訴法條。
  ㈢按成年人教唆、幫助或利用兒童及少年犯罪或與之共同實施
    犯罪或故意對其犯罪者，加重其刑至二分之一，兒童及少年
    福利與權益保障法第112條第1項定有明文，然成年人與兒童
    或少年共同實施犯罪，而依該項規定加重其刑者，固不以明
    知其為兒童及少年為必要，但仍以該成年人須預見與其共同
    實施犯罪者，係為兒童或少年，且並不違背其本意，始足當
    之。查被告甲○○於原審審理中稱：我在107年8月16日時，知
    道乙○○就讀高商，所以推算他係17歲而未滿18歲等語（原審
    一卷第323、324、361、362頁），且乙○○於原審審理中亦稱
    ：在107年8月16日時，被告甲○○知悉我年齡等語（原審一卷
    第384頁），是就被告甲○○部分，依兒童及少年福利與權益
    保障法第112條第1項規定加重其刑。
三、原審以被告甲○○上開犯行，罪證明確，因予論罪科刑，固非
    無見，惟查：被告雖於原審否認犯行，但於本院審理時業已
    坦承準詐欺犯行，原審「未及審酌」此量刑因子之變更，且
    被告所犯係成年人與少年共犯普通詐欺取財罪，有如前述，
    原審認係犯成年人與少年共犯加重詐欺取財罪，尚有未洽，
    被告上訴意旨認原判決量刑過重，非無理由，是應由本院將
    原判決被告甲○○撤銷改判。爰審酌被告甲○○尚無前科之品行
    ，其與少年乙○○共同向告訴人施以詐術，而據以詐得本件本
    票及附件所示之收據、借據、借款契約書，雖未實際得款，
    仍業已侵害告訴人之權益，惟其於原審審理時有與告訴人達
    成調解，並已履行調解條件（向財團法人台灣省私立鴻佳啟
    能庇護中心捐款3萬元）而獲告訴人原諒不再追究，有原審
    法院108年度南司小調字第2327號調解筆錄1份及捐款收據1
    份可憑（原審審一卷第191至192、201頁），且雖於原審審
    理時飾詞否認犯行，惟於本院審理時已坦承犯行有所悔悟，
    犯後態度可認良好，並考量被告僅係詐得本件本票及附件所
    示之收據、借據、借款契約書之書面文件，復兼衡被告自述
    係大學畢業、未婚、從事火鍋店工作而無人需行撫養之智識
    程度及家庭、經濟狀況等一切情狀，量處如主文第2項所示
    之刑。扣案之本件本票及附件所示之收據、借據、借款契約
    書，均為被告實行本件詐欺犯行所得之物，依刑法第38條之
    1第1項前段規定均宣告沒收。
四、查被告甲○○未曾因故意犯罪受有期徒刑以上刑之宣告，有臺
    灣高等法院被告前案紀錄表1份在卷可參（本院卷一第95頁
    ）。又被告於原審審理期間，在原審法院之簡易庭已與告訴
    人達成和解，並已履行調解條件，有如前述，且雖於原審否
    認犯行，但於本院審理時業已坦承犯行，況前開調解筆錄記
    載「如相對人依約履行，聲請人願原諒不再追究，並請求法
    院從輕量刑或給予緩刑宣告之機會」，且告訴人之父於本院
    審理時亦表明給予被告知錯悔改之機會（本院卷二第251頁
    ），是本院認被告經此偵審程序教訓，應知警惕諒無再犯之
    虞，所宣告之刑以暫不執行為適當，爰併宣告緩刑3年，並
    應自判決確定日起10個月內，向公庫支付20萬元，以勵自新
    。
乙、被告丙○○無罪部分：　
一、公訴意旨略以：被告丙○○與甲○○、乙○○（姓名詳卷、民國89
    年11月生）明知戊○○有中度思覺失調的精神障礙，於民國10
    7年8月16日晚間20時，甲○○至丙○○在臺南市○○區○○路000號
    上海銀行樓上經營的○○○○行銷與丙○○、乙○○討論後，共同犯
    意聯絡，意圖為自己不法所有，擬騙戊○○簽本票後，要求其
    父母支付款項的方式騙取金錢。隨後由甲○○用FB簡訊約戊○○
    同日21時至臺南市○○區○○路○段000號○○○ＫＴＶ會面後，旋即聯
    絡乙○○表示已約到戊○○，並開自小客車載戊○○至○○○○行銷樓
    下等候，但乙○○及丙○○已至臺南市○區○○○路00號之○○咖啡，
    遂再載戊○○至該處會合，利用戊○○智能障礙，誑騙要與彼等
    作朋友，及與他們一起工作，必須簽本票，使戊○○陷於錯誤
    ，跟隨丙○○與乙○○至其等的車上，由丙○○提出本票簿，騙使
    戊○○簽發2張本票，面額均為新台幣（下同）50萬元，發票
    日為107年8月16日，並簽立債務為50萬元之借款契約書、借
    據及領款收據後，將本票等文件交予甲○○收取。再由乙○○開
    車載甲○○、丙○○、戊○○至○○○○行銷公司參觀後，告訴戊○○翌
    日即可到該處上班。再至北區○○公園附近吃燒烤，再至北區
    ○○路○○○會館飲酒作樂，共消費89400元，至同年8月17日方
    載喝醉酒之戊○○回家。隨後丙○○即頻頻以FB簡訊或LINE通訊
    軟體聯繫戊○○外出，要求給付款項。為戊○○母親林秀美發現
    ，與丙○○聯絡後，才知丙○○等催討戊○○的債務，甲○○隨後以
    電話聯絡林秀美，要求見面處理債務，給付戊○○的欠款。雙
    方約於107年9月2日下午16時至臺南市政府警察局第一分局
    府東派出所協調，林秀美由友人賴政坪陪同，屆時至該派出
    所與甲○○協調時，值班員警林政儀等發現事有蹊蹺，主動詢
    問內情而查獲，並當場查扣借款契約書2張、領款收據1張、
    借據1張、本票2張。因認被告丙○○係犯刑法第341條第1項乘
    心智障礙詐取財物罪云云。
二、按犯罪事實應依證據認定，無證據不得認定犯罪事實；不能
    證明被告犯罪者，應諭知無罪之判決，刑事訴訟法第154條
    第2項、第301條第1項分別定有明文。又檢察官對於起訴之
    犯罪事實，應負提出證據及說服之實質舉證責任。倘其所提
    出之證據，不足為被告有罪之積極證明，或其指出證明之方
    法，無從說服法院以形成被告有罪之心證，基於無罪推定之
    原則，自應為被告無罪判決之諭知（最高法院92年台上字第
    128號判決意旨參照）。
三、犯罪事實之認定，係據以確定具體的刑罰權之基礎，自須經
    嚴格之證明，故其所憑之證據不僅應具有證據能力，且須經
    合法之調查程序，否則即不得作為有罪認定之依據；倘法院
    審理之結果，認為不能證明被告犯罪，而為無罪之諭知，即
    無刑事訴訟法第154條第2項所謂「應依證據認定」之犯罪事
    實之存在。因此，同法第308條前段規定，無罪之判決書只
    須記載主文及理由，而其理由之論敘，僅須與卷存證據資料
    相符，且與經驗法則、論理法則無違即可，所使用之證據亦
    不以具有證據能力者為限，即使不具證據能力之傳聞證據，
    亦非不得資為彈劾證據使用。故無罪之判決書，就傳聞證據
    是否例外具有證據能力，本無須於理由內論敘說明（最高法
    院100年度台上字第2980號判決參照）。準此，被告丙○○被
    訴犯行既經本院認定無罪，即無庸再論述所援引相關證據之
    證據能力，合先敘明。　　　　　　　　
四、公訴意旨認被告丙○○涉犯上開罪嫌，無非係以告訴人戊○○指
    訴、告訴代理人林秀美證述、證人賴政坪證述、共同被告甲○○部分陳述、被告丙○○部分陳述、證人乙○○警詢及少年法庭
    調查審理筆錄、扣押筆錄、扣押物清單、扣押之借款契約書
    2張、領款收據1張、借據1張、本票2張等物、告訴人提出被
    告丙○○與告訴人FB簡訊及LINE聯絡擷取圖片等
　　為其論據。訊據被告堅決否認有何詐欺犯行，辯稱：被告甲○○向我表示告訴人欠其借款債務未償已久，而請我幫忙提供
    本票、借據予告訴人簽寫以供憑據，我才準備票號000000號
    、000000號之空白本票各1張及附件所示填寫位置空白之收
    據、借據、借款契約書各1份予告訴人，由告訴人自行簽寫
    開立本件本票及填寫附件之收據、借據、借款契約書所示內
    容，我並不知被告甲○○與告訴人間之借款數額，亦不知告訴
    人為何在本件本票及附件之收據、借據、借款契約書上填寫
    50萬元，我也未指導告訴人開立填寫上開數額內容，我並無
    詐騙行為等語。辯護人提出辯護意旨稱：㈠告訴人戊○○客觀
    上有精神方面的問題，其在原審供述時常問東答西，所以到
    底戊○○所講丙○○跟他說過簽了本票之後就可以一起工作、一
    起遊玩，這部分是否有其他的佐證或補強證據，從卷內資料
    完全看不出來，就只有戊○○這樣講，其他同案被告甲○○或被
    告丙○○本人都沒有承認這樣講過。而這句話，甲○○說是他自
    己跟戊○○講的，是開車到○○咖啡這段路上跟戊○○講的，根本
    跟丙○○無關，原審就用戊○○單方面的證述在沒有其他證據佐
    證之下，認定丙○○有這樣的行為，我們認為原審採證有重大
    錯誤的地方。㈡何況，鈞院有傳訊告訴人戊○○到庭作證，其
    已經多次表示跟他講簽了本票就可以○○○○行銷上班的人只有
    兩個人，就是甲○○跟乙○○，而且很肯定沒有任何其他第三人
    跟他講過這句話。既然原審跟檢察官起訴都是以這個為犯罪
    事實的基礎，就是說被告丙○○有跟戊○○講簽了本票就可以去
    上班，當作認定被告丙○○有犯罪事實的認定，然經過戊○○在
    鈞院很明確表示被告丙○○根本沒有講這些話，我們認為不管
    檢察官起訴或者原審判決證據的引用都有很大的瑕疵，而且
    與卷證資料不符。㈢被告甲○○、少年乙○○不利於被告丙○○之
    供述部分：甲○○從警、偵訊及原審期間都是否認犯罪，乃人
    之常情，既然是否認犯罪，當然是把這個犯罪推給丙○○，這
    個無可厚非，可是甲○○到了鈞院之後就坦承犯罪，所以他在
    鈞院坦承犯行的部分應該是比較接近案情真相，故我們認為
    甲○○跟乙○○之前不利丙○○之供述是不足以採信。㈣被告丙○○
    從警訊開始就極力否認犯行，包括檢察官偵訊、原審，丙○○
    認為他是本件最大的受害者，因為他根本沒有去做這件事情
    ，就被甲○○為了卸責而講一些對丙○○不利的話，再加上戊○○
    在偵審時的供述，就讓原審產生錯誤的心證，認為被告丙○○
    跟其他被告有構成三人以上共同詐欺，我們認為這是很明顯
    的錯誤，請求鈞院撤銷原審判決，改判被告丙○○無罪等語。
五、查原審認被告2人及乙○○均明知告訴人並未向其等借貸而存
    有50萬元借款債務之情，亦無為告訴人介紹工作之心意，竟
    趁被告甲○○帶同告訴人至○○咖啡之機，由在「○○○○行銷」從
    事辦理貸款工作之被告丙○○提出空白本票及附件所示填寫位
    置空白之收據、借據、借款契約書，並與跟告訴人原即熟識
    、為告訴人信任之乙○○合力對戊○○佯以若其能簽立丙○○提供
    之本票及附件所示之收據、借據、借款契約書，即可受聘一
    起工作而可上班賺錢等虛偽說詞進行遊說，致原本即存有希
    冀能工作賺錢供吃喝玩樂之開銷以及可藉以與被告二人、乙○○同行出遊玩樂之意願，且處於因精神疾病而致判斷真偽能
    力已較一般智識之成年人為薄弱之告訴人，出於相信上開遊
    說內容為真之錯誤認知，遂聽從被告丙○○之教導指示而簽立
    本件本票及填載如附件所示內容之收據、借據、借款契約書
    並為交付，使被告甲○○據以作為持向告訴人之母即林秀美索
    討之事由依憑（原審判決第9頁之⑻），因認被告丙○○犯三人
    以上共同詐欺取財罪云云。惟查，被告丙○○是否成立三人以
    上共同詐欺取財之關鍵厥為：⑴被告丙○○案發前是否有與共
    同被告甲○○、少年乙○○共同謀議以向告訴人訛稱「簽立本票
    及填寫附件之收據、借據、借款契約書，即可到被告丙○○任
    職之○○○○行銷公司上班」云云之詐術，欺騙告訴人簽立本票
    及填寫附件之收據、借據、借款契約書並交付被告丙○○收執
    ？⑵被告丙○○案發時，拿本票及附件之收據、借據、借款契
    約書給告訴人簽立、填寫時，有無向告訴人訛稱「簽立、填
    寫完，即可到被告丙○○任職之○○○○行銷公司上班」？嗣後有
    無攜同告訴人到○○○○行銷公司參觀？⑶被告丙○○於案發時，
    係何原因準備本票及附件之收據、借據、借款契約書？是否
    知道被告甲○○、少年乙○○謀議詐騙告訴人之事而配合準備？
    ⑷案發後被告丙○○有無向告訴人其母催討該筆金錢？經查：
(一)案發前部分：　　　　
　　依附表一、被告甲○○之陳述，僅可看出被告甲○○為了卸責而
    否認犯行，且把責任推給被告丙○○之心態，並未證述
　　其與證人乙○○、被告丙○○等3人事前如何謀議詐騙告訴人，
    況被告甲○○於本院審理時亦已坦承此心態。另證人乙○○除於
    本院審理時供承本案係其與被告甲○○2人共謀詐騙告訴人（
    本院卷二第47頁），與被告丙○○無關外，依附表三、證人乙○○之證述，亦未證述其等3人事前如何謀議詐騙告訴人一節
    ，僅證述案發之經過。
(二)案發後部分：
　　告訴人之母林秀美於原審結證稱：「（在9月2日去派出所前
    ，除甲○○打電話給你外，有無人到你家按門鈴討債？）沒有
    。」（原審卷二第92-93頁）；另與林秀美相約至府東派出
    所商討清償告訴人借款債務之事者，係被告甲○○，被告丙○○
    並無參與；至於告訴人之母於偵查中提出被告丙○○與告訴人
    FB簡訊及LINE聯絡之擷取圖片（少連偵113號卷第85-121頁
    ）一節，證人乙○○於本院結證稱「有可能是我拿丙○○之手機
    與戊○○聯絡」等語（本院卷二第45頁），故上開擷取圖片不
    足為不利被告丙○○之認定。
(三)案發時部分：查告訴人
  ㈠於107年9月2日司法警察調查中稱（警卷第41至43頁）：被告
    甲○○於107年8月16日20時從臉書約我到「○○○KTV」相會，然
    後我坐上被告甲○○所開的車，被告甲○○載我至○○路上海銀行
    認識朋友，之後被告甲○○再載我至國賓影城前之車上簽本件
    本票，因為被告甲○○跟我說只要我簽訂本件本票做為保證，
    就可加入他們公司上班賺錢，當時乙○○、被告丙○○同在車上
    ，我在同日21時許簽完本件本票後，我們就一起去吃燒烤，
    然後再至晶英酒店喝酒唱歌，被告甲○○於107年8月17日6時
    許開車送我回家，之後他就拿本件本票向我要錢，但我沒有
    去被告甲○○所稱之公司上班。
  ㈡於107年9月11日司法警察調查中稱（警卷第45、46頁）：被
    告甲○○於107年8月16日19時從臉書約我到「○○○KTV」相會，
    其再開車載我到○○路上海銀行認識朋友，當時被告丙○○、乙○○不在上海銀行這邊，被告甲○○再開車載我到國賓影城，被
    告丙○○、乙○○在○○咖啡等我，因為乙○○是我認識比較久的朋
    友，我比較相信他，乙○○問我是否要加入他們（○○行銷公司
    ），因為我想要賺錢，但是他們跟我說加入他們公司要簽訂
    本票做為證明，我因認識乙○○比較久而予以信任，就在車子
    的後座跟被告丙○○簽立本票，當時乙○○也在車子的副駕駛座
    。
  ㈢於107年10月23日原審法院少年法庭陳稱（原審法院107年度
    少調字第580號卷第4、5頁）：107年8月16日我在臉書上跟
    被告甲○○聯絡相約到安南區碰面，後來被告甲○○有開車至彰
    化銀行而帶我去認識2、3位朋友，之後我們去○○咖啡，我再
    去被告丙○○的車上，乙○○坐在駕駛座、我與被告丙○○坐在後
    座，被告甲○○在咖啡廳那邊，被告丙○○跟我說要幫我找工作
    而要先付50萬元的定金，並叫我簽兩張各50萬元金額的本票
    ，之後他們還有帶我去工作地點即彰化銀行樓上之乙○○工作
    之公司，如果有確定要上班就從8月16日做至9月16日，然後
    我、乙○○、被告二人及三位分別叫醬油哥、哇沙米哥、生魚
    片哥（日文）去吃燒烤完畢，我們再去晶英酒店旁邊唱歌，
    之後就載我回家；我並未欠他們錢，簽本票係要付工作的定
    金，是被告丙○○叫我簽的。
  ㈣於107年10月31日偵訊中稱：當天被告甲○○一直用FB密我，叫
    我到「○○○KTV」的網咖會合，然後他載我至國賓影城附近彰
    化銀行旁邊賣茶的地方喝一杯飲料，再到國賓影城喝咖啡，
    當時我想賺錢，被告丙○○就拿出本票，說我想要賺錢，就去
    公司打電腦、打報告而薪水有10萬元之車子買賣借貸工作，
    要簽100萬元的本票及借據才能上班，我就在車上簽名蓋印
    ，被告丙○○、乙○○同意說我可以進去上班，我有去看位在○○○路某大樓內之公司，但因門鎖著而未進去，簽完本票後，
    就帶我去吃碳呼吸燒烤，再去○○○會館等語（偵卷第22、23
    頁）；於107年11月22日檢察事務官調查中稱：被告丙○○在
    車上跟我說若是要跟他們當朋友，敢不敢簽本票而可以跟我
    一起上班，因為我很想跟他們做朋友，覺得簽了本票就可以
    做兄弟，我就簽了本票，被告丙○○有帶我去看他上班而位在
    ○○○路彰化銀行樓上之公司，且說8月17日開始就可以去那邊
    上班，我並未欠他們錢等語（偵卷第80、81頁）。
  ㈤於原審審理中結證稱（原審二卷第38至59、68至70、72至77
    、82頁）：
  ⑴我約在107年8月13日，經由乙○○介紹而在臉書上認識被告甲○○，而被告甲○○帶我去○○咖啡，才認識被告丙○○；在107年8
    月16日之前，我從未與被告甲○○一起出玩，我知道乙○○係在
    當鋪從事電腦工作，而在認識被告丙○○時，我才知他與被告
    甲○○做金錢貸款工作。
  ⑵107年8月16日，我在臉書與被告甲○○聯絡，被告甲○○說有賺
    大錢的機會，我說我也想找工作，那時我並不知道是什麼工
    作，就直接約被告甲○○看是要找什麼工作，我們約在「○○○K
    TV」見面找工作，被告甲○○並駕駛一台白色車子載我從「○○○KTV」出發，有先到○○路上海銀行那邊，遇到乙○○、簡宏筌
    及一個哇沙米哥，在該處抽煙時，被告甲○○跟我說自己賺錢
    要好好把握，之後被告甲○○開車載我去○○咖啡認識朋友，當
    時有我及被告二人、乙○○、簡宏筌、哇沙米哥在○○咖啡，我
    們在○○咖啡店外坐著、站著聊天，聊我認識被告甲○○是一件
    很好、很開心的事，乙○○跟我說好好對待承哥即被告甲○○、
    叫我好好跟他做朋友，而我交朋友的目的就是聯絡一下、看
    工作適不適合而為未來做打算，我知道是做汽車買賣的工作
    ，而被告丙○○一身西裝、皮鞋，一看就知道是在做貸款或貿
    易的；被告丙○○叫我坐上停在○○咖啡的車上，當時乙○○坐在
    駕駛座、我坐在右後座、被告丙○○在後座坐在我的左邊，被
    告甲○○未在該車上，被告丙○○拿出本件本票及附件所示領款
    收據、借據、借款契約書，用親切和藹的口氣，跟我說我這
    次出來就是要賺錢、簽完這些東西就可以上班工作及領薪水
    ，並說其他人要做這個工作都要簽本票、借據，且說簽完上
    開文件，他要收走拿給要聘用我的公司老闆看，我當時精神
    狀況有點問題，且因缺錢有金錢需求而想工作，也想簽了本
    票、借據就可以與被告二人出去吃喝玩樂及有錢可以分擔部
    分吃喝玩樂之費用，就依照被告丙○○之指示簽立本件本票及
    在附件所示領款收據、借據、借款契約書上填寫，本件本票
    上及上開資料上所見之文字、金額數字（含大寫）、日期及
    捺印位置，均是我按照被告丙○○之指示教導，而很認真地填
    寫及使用其所提供之印泥捺指印，這是我第一次簽寫本票、
    領款收據、借據、借款契約書，之前並無類似之經驗，而我
    當時只是單純想工作賺錢，對於該本票係認知要賺錢上班、
    要工作而寫的東西，並不知道別人可以拿該本票來向我要錢
    之作用，又對於附件借據、借款契約書上所載「借款期間自
    107年8月16日起至民國107年9月16日止」係認知為工作期間
    ，對於上載50萬元係認知為薪水，因為被告丙○○說有50萬元
    可以領，我想有那麼多錢可以領而開心死了，我簽寫本件本
    票及附件所示領款收據、借據、借款契約書完畢後，由被告
    丙○○收走，之後我們去○○公園附近吃燒烤，完畢後再去○○○
    會館喝酒。
　㈥於本院審理中結證稱（本院卷二第239-243、247-248頁）：
　⑴只有乙○○跟我說本票簽一簽就可以去上班，就在○○○○行銷公
    司的下面，乙○○帶我上去，甲○○、丙○○就在下面等我（第24
    2頁）；就在車上，乙○○跟我說簽完本票就可以去上班，丙○○沒有這樣跟我講（第243頁）。跟我說簽完本票就可以去上
    班，是甲○○跟乙○○講的，甲○○是在○○○○行銷公司講的（第24
    7-248頁）等語。
　⑵「（你到上海銀行樓上的時候，是否有到人家的公司？）有
    ，我記得是乙○○叫我上去的，我記得那邊不大，很小，有冷
    氣跟電腦，說可以上班，我心就樂起來，說有錢賺真好，這
    些朋友認識的目的就是這樣子而已，就在○○○○行銷公司是我
    最快樂的時候，因為有錢賺。」「是乙○○帶我進去○○○○行銷
    公司」（第239、241頁）等語。
　㈦綜上，關於案發時，究竟何人在何地點遊說告訴人簽完本票
    ，就可以去被告丙○○上班之「○○○○行銷公司」上班工作？一
    節，依上開說明，告訴人前後提及甲○○、乙○○、丙○○，可謂
    前後不一。關於被告丙○○部分其遊說之原因亦前後不同：「
    被告丙○○跟我說要幫我找工作而要先付50萬元的定金，並叫
    我簽兩張各50萬元金額的本票。」、「當時我想賺錢，被告
    丙○○就拿出本票，說我想要賺錢，就去公司打電腦、打報告
    而薪水有10萬元之車子買賣借貸工作，要簽100萬元的本票
    及借據才能上班，我就在車上簽名蓋印。」、「被告丙○○在
    車上跟我說若是要跟他們當朋友，敢不敢簽本票而可以跟我
    一起上班，因為我很想跟他們做朋友，覺得簽了本票就可以
    做兄弟，我就簽了本票。」、「被告丙○○拿出本件本票及附
    件所示領款收據、借據、借款契約書，用親切和藹的口氣，
    跟我說我這次出來就是要賺錢、簽完這些東西就可以上班工
    作及領薪水，並說其他人要做這個工作都要簽本票、借據，
    且說簽完上開文件，他要收走拿給要聘用我的公司老闆看。
    」惟查，①案發日晚上，被告甲○○開車載告訴人至○○路上海
    銀行欲找被告丙○○未果，嗣由乙○○處得知其在○○○路○○咖啡
    ，乃與乙○○分別開車轉往○○咖啡，並在該處騙使告訴人簽發
    本票、借據等，嗣乙○○開車載丙○○，告訴人坐被告甲○○所開
    之車跟著，回到上海銀行，由乙○○帶告訴人上樓參觀○○○○行
    銷公司等情，有如前述，又告訴人於警詢陳稱「因為乙○○是
    我認識比較久的朋友，我比較相信他，乙○○問我是否要加入
    他們（○○○○行銷公司），但要簽訂本票做為證明，就在車子
    的後座跟被告丙○○簽立本票」等情，及於本院證稱「是乙○○
    帶我進去○○○○行銷公司」等情，且既然在○○咖啡已簽完本票
    ，嗣回到○○路上海銀行時，依常情即無須再提及簽完本票即
    可到○○○○行銷公司上班一事，至為灼然。綜合觀之，究竟誰
    向告訴人說「簽完本票即可到○○○○行銷公司上班」？在何處
    講？等節，除被告甲○○自承伊開車載告訴人從上海銀行往○○
    咖啡要找丙○○之途中，有言及外（本院卷一第373頁），告
    訴人上開所述，與被告甲○○所供述（本院卷一第374頁）相
    合者，以乙○○在上海銀行跟告訴人說簽完本票即可到○○○○行
    銷公司上班之版本較為可採。②告訴人雖迭於警詢、少年法
    庭、偵查、原審時曾指稱被告丙○○有遊說其簽完本票即可到
    公司上班云云，惟此節僅係告訴人之片面指訴，並無其他補
    強證據。況告訴人於本院審理時復證稱僅少年乙○○1人有這
    樣講，被告丙○○沒有這樣跟我講，有如前述，則告訴人前開
    指訴被告丙○○遊說之部分，告訴人之指述並非始終如一、且
    有瑕疵，依「罪疑惟輕」之原則，尚不足為不利被告丙○○之
    認定。③告訴人當時是否確切知悉被告丙○○係在○○○○行銷公
    司上班？其他人有無向告訴人告知此事？均有疑義。況告訴
    人陳稱「乙○○是我認識比較久的朋友，我比較相信他，乙○○
    問我是否要加入他們（○○○○行銷公司）」「之後他們還有帶
    我去工作地點即彰化銀行（應係上海銀行之誤）樓上之乙○○
    工作之公司」，有如前述，則告訴人當初是否係認知簽完本
    票即可到被告丙○○上班之○○○○行銷公司工作賺錢？亦恐有疑
    慮。其當初之認知應係簽完本票即可到乙○○工作之○○○○行銷
    公司上班。
(四)被告丙○○於案發時，係何原因準備本票及附件之收據、借據
    、借款契約書？是否知道被告甲○○、少年乙○○謀議詐騙告訴
    人之事而配合準備？
　㈠被告丙○○原於司法警察調查中稱係乙○○於107年8月16日中午
    以LINE向其表示因有友人積欠被告甲○○金錢，而請其準備借
    據、本票等語，惟於原審審理中改稱係於107年8月16日16時
    、17時許，其駕車從「○○○○行銷」前往○○咖啡之途中，被告
    甲○○以電話向其表示因有友人積欠債務已久而請其準備本票
    借據等語。（詳附表二）
　㈡被告甲○○原於司法警察調查稱係於107年8月16日20時許，在○○路上海銀行與被告丙○○討論告訴人所欠債務，被告丙○○提
    議要求告訴人簽寫50萬元之本票等語，於偵訊及原審法院少
    年法庭改稱係在○○咖啡時，請被告丙○○、乙○○持本票予告訴
    人簽寫作為告訴人借錢以供分擔後續吃飯、○○○會館消費款
    項之憑據等語，嗣於原審審理中又改稱其係在○○咖啡時，始
    向被告丙○○詢問提供本票、借據予告訴人簽寫以供向告訴人
    索討先前欠款之憑據等語。（詳附表一）
　㈢少年乙○○原於司法警察調查中稱被告甲○○在○○咖啡時，向被
    告丙○○詢問有何方法可以直接向告訴人之家人索討告訴人之
    欠款，被告丙○○方因而提供本票予告訴人簽寫等語，惟於原
    審審理中改稱係被告甲○○開車載其及告訴人，由○○路上海銀
    行前往○○咖啡之途中，被告甲○○表示其有叫被告丙○○準備本
    票、借據資料等語。
　㈣綜上，被告2人及少年乙○○就被告丙○○為何準備本件本票及附
    件所示之收據、借據、借款契約書之原由，固然不僅前後陳
    述不同，彼此亦有相當之出入。惟均不足以證明被告丙○○於
    案發時，已知道被告甲○○、少年乙○○2人謀議詐騙告訴人之
    事，故而配合準備本票及附件之收據、借據、借款契約書，
    並指導告訴人書寫。由卷證資料顯示，充其量，被告丙○○無
    論從被告甲○○或少年乙○○接收之訊息，均是告訴人積欠被告
    甲○○債務已久，故而須讓其簽發本票及填寫借據等文件以為
    憑據。況從被告甲○○迄至原審審理時，仍辯稱告訴人積欠其
    借款云云一節，可知被告丙○○所辯稱其當初從被告甲○○接收
    之訊息，是告訴人積欠被告甲○○債務已久，故而須讓其簽發
    本票及填寫借據等文件以為憑據等情，應非虛妄，尚堪採信
    。又證人丁○○（即○○○○行銷公司負責人）於本院結證稱：初
    期我有看過乙○○這個人，因他跟我們裡面的員工魏家誠（現
    已離職）很好，我們公司晚上有飯局的時候，魏家誠帶他過
    來的。我個人是認為魏家誠給他（乙○○）公司鑰匙的（故乙○○才得以於案發日晚上帶告訴人去公司參觀），因為魏家誠
    跟他比較好。我個人認為丙○○牽扯本案，是因他比較熱心助
    人造成的等語（本院卷二第301頁）。另綜合少年乙○○於本
    院之證述（詳附表三㈤），可知少年乙○○於本案介入甚深，
    被告丙○○反而不知本件詐騙計畫之詳情，堪以認定。
(五)綜上，被告丙○○雖於案發日臨時受被告甲○○之託，準備本件
    本票及附件所示之收據、借據、借款契約書讓告訴人簽立、
    填載，但其係接收被告甲○○告知友人即告訴人積欠債務已久
    ，需有憑證之訊息所致，且其並無對告訴人訛稱簽完本票、
    收據、借據、借款契約書等，即可到○○○○行銷公司上班等情
    ，且於告訴人簽立、填載完後，亦未攜同告訴人至○○○○行銷
    公司參觀，事後亦未參與向告訴人之母林秀美索債之行動，
    堪認被告丙○○與被告甲○○、少年乙○○就本件詐欺犯行，並無
    犯意聯絡至明，則其準備本件本票及附件所示之收據、借據
    、借款契約書讓告訴人簽立、填載之行為，自不能視為共犯
    之行為分擔，至為灼然。被告丙○○前開所辯，尚非全不可採
    。是既不能證明被告丙○○犯罪，依前揭法條規定及判例意旨
    說明，自應諭知被告丙○○無罪之判決。
六、綜上所述，公訴人就被告丙○○部分所提出之證據，並未能達
    到刑事有罪判決所要求之無合理懷疑之確信門檻。原審疏未
    詳細勾稽，遽認被告丙○○與被告甲○○、少年乙○○共同對告訴
    人施詐云云，因而判處被告丙○○加重詐欺罪及科刑，自有違
    誤，是應由本院將原判決關於被告丙○○部分撤銷改判，諭知
    其無罪之判決。
據上論斷，應依刑事訴訟法第369條第1項前段、第364條、第299
條第1項前段、第300條、第301條第1項，兒童及少年福利與權益
保障法第112條第1項，刑法第28條、第339條第1項、第38條之1
第1項前段、第74條第1項第1款、第2項第4款，刑法施行法第1條
之1第1項，判決如主文。
本案經檢察官陳志銘提起公訴，檢察官柯怡伶到庭執行職務。
中　　華　　民　　國　　111 　年　　7 　　月　　13　　日
                  刑事第一庭    審判長法　官  陳顯榮
                                      法　官  洪榮家
                                      法　官  蕭于哲
以上正本證明與原本無異。
不得上訴。
　　　　　　　　　　　　　　　　　　　書記官  陳筱婷　　
中　　華　　民　　國　　111 　年　　7 　　月　　13　　日
附錄本案論罪科刑法條：
兒童及少年福利與權益保障法第112條第1項：
成年人教唆、幫助或利用兒童及少年犯罪或與之共同實施犯罪或
故意對其犯罪者，加重其刑至二分之一。但各該罪就被害人係兒
童及少年已定有特別處罰規定者，從其規定。

刑法第339條：
意圖為自己或第三人不法之所有，以詐術使人將本人或第三人之
物交付者，處5年以下有期徒刑、拘役或科或併科1千元以下罰金
。
以前項方法得財產上不法之利益或使第三人得之者，亦同。
前二項之未遂犯罰之。　　　　

附表：
一、被告甲○○之陳述：
  ㈠於107年9月2日司法警察調查中陳稱（警卷第2至6頁）：
　⑴我係從事高爾夫球場副理之職業，而在107年8月16日19時30
    分許，告訴人以臉書與我聯絡而邀約至「○○○KTV」前見面會
    合，問告訴人是否要一起前往找朋友，告訴人同意，我再開
    我的000-0000號車載告訴人前往○○路上海銀行找友人即被告
    丙○○、乙○○、阿誠、阿泉，於同日21時許再一起至○○咖啡，
    大家一起下車抽菸，等大家抽完，我與阿誠、阿泉上我自己
    車，被告丙○○、乙○○帶告訴人上他們所開之車，被告丙○○在
    該車上要告訴人簽50萬元之本票，簽完後我們再至北區公園
    南路熱炒店吃飯後，再續攤至○○○會館喝酒，至隔日5時許，
    由被告丙○○、乙○○載告訴人回家。
　⑵107年8月16日20時許至○○路上海銀行與被告丙○○討論，告訴
    人先前欠我13萬元、9萬元、5萬元之一同出遊、告訴人承諾
    要請客而由我先為付款之共計27萬元借款債務，且當下被告
    丙○○向我宣稱告訴人要再向我借10萬元，因為告訴人有說當
    晚要請大家吃飯及○○○會館享樂而口頭再向我借10萬元，被
    告丙○○提議向告訴人誆騙債務為50萬元，而要求告訴人簽訂
    50萬元之本票，多餘之13萬元為我與被告丙○○、乙○○平分，
    上揭告訴人口頭要借之10萬元，因為告訴人尚未簽寫本票、
    借據，我就將現金交給被告丙○○暫為保管，被告丙○○再推還
    給我，我跟告訴人表示待會一起去吃飯、○○○會館時，我再
    拿錢出來支付相關款項而未交給告訴人10萬元現金；嗣我在
    107年8月27日向被告丙○○拿取上開告訴人所簽的本票，當下
    以為本件本票一是正本、一張是副本，我有詢問被告丙○○是
    否要跟告訴人之母親要求還錢，被告丙○○表示其比較沒空而
    要我自己前去向告訴人之母親要求還錢，我承認要以詐術騙
    告訴人之金錢。
  ㈡於107年10月31日偵訊中稱（偵卷第22頁）：告訴人打電話給
    我而約我在外面見面，我說要去吃飯而要不要跟，告訴人說
    而約在公園南路碳呼吸燒烤店，告訴人並未帶錢，而我就說
    吃完飯要去○○○會館續攤，我先付錢而大家要一起分擔，因
    為我怕未帶錢之告訴人還不出錢，我需要一個依據，就請朋
    友即被告丙○○、乙○○請告訴人開個依據給我們，告訴人就自
    己開立本件本票給我，告訴人是要開50萬元之本票，我以為
    本件本票係正副本各1張，當天消費一個人只有2萬元。
  ㈢於107年11月12日原審法院少年法庭稱（原審法院107年度少
    調字第580號卷第10至12頁）：107年8月16日告訴人打電話
    給我，說他可以出來而問我要不要去「○○○KTV」找他，我就
    過去找他，後來我要去○○咖啡找友人即被告丙○○、乙○○，告
    訴人跟著一起去，在○○咖啡時講好要去吃飯、酒店，我問告
    訴人要不要一起去，告訴人說其未帶錢而可否先借錢，我要
    一個憑證，就請被告丙○○、乙○○拿本票在被告丙○○之車上給
    告訴人簽，是告訴人自己簽50萬元之金額，而當天吃飯約2
    千多元，酒店消費約8萬元、一個人平均分擔2萬元。   
  ㈣於原審審理中稱（原審審一卷第303、304、306、308、312、
    315至317、324至343、345至354、359至361頁，審二卷第20
    1至204頁）：
  ⑴107年8月16日時，我在自家開的高爾夫球場掛名副理，並有
    開設火鍋店；我有辦過車貸之經驗，貸款契約書上要基本資
    料，並要清楚記載貸款人才是能證明確實有貸款存在之完整
    文件。
　⑵107年8月16日，告訴人用臉書說他要出來玩而與我互約在「○○○KTV」見面後，我對他說我要去找朋友而問他要不要跟，
    告訴人說要跟，我就駕駛000-0000號車載告訴人去「○○○○行
    銷」找友人即被告丙○○聊天，而至○○路上海銀行外面，有乙○○、魏家誠、「阿泉」在該處，我與告訴人下車與他們聊天
    ，我向未在該處之被告丙○○詢問人在何處，被告丙○○說他在
    ○○咖啡而未在「○○○○行銷」，我就開000-0000號車載告訴人
    及乙○○至○○咖啡，魏家誠、「阿泉」則開另一部車至○○咖啡
    ，我們一群人在○○咖啡聊天時，我向被告丙○○抱怨說告訴人
    出去玩都花我的錢、告訴人表示要平分費用但都未還而欠款
    ，並問被告丙○○可否提供本票或借據給告訴人簽而讓我有一
    個向告訴人索討之前欠款之憑據，被告丙○○問告訴人欠我多
    少錢，我表示之前出玩的錢大概4、5萬元，被告丙○○說他去
    找找看他那邊還有沒有本票、借據，然後被告丙○○有離開一
    下再回來○○咖啡，當時我回到000-0000號車上抽菸，被告丙○○說他有把東西拿來，但並未先把本票、借據等資料拿給我
    看，我委託被告丙○○處理而跟告訴人說去把這些東西簽一簽
    ，告訴人就與被告丙○○、乙○○同在被告丙○○之黑車上，由被
    告丙○○教導指示告訴人填寫內容，然而當下被告丙○○並未將
    告訴人填寫之本件本票及附件所示之領款收據、借據、借款
    契約書讓我看及交給我，也未要我在該領款收據、借據、借
    款契約書之付款人欄、債權人欄簽名，係之後隔了幾天才拿
    給我，我未向被告丙○○詢問這些文件上為何如此記載，就持
    之向告訴人之母索討。
  ⑶我於司法警察調查中所稱因告訴人欠我共計37萬元之債務，
    方於107年8月16日要求告訴人開立50萬元之本票、借據之情
    ，純屬編造亂講；又上開我與告訴人、被告丙○○、乙○○在○○
    咖啡見面，並非原本就有要預想要去○○○會館，係之後離開○○咖啡去吃燒烤時，我才臨時提議去○○○會館，前開告訴人在
    ○○咖啡所簽立的本件本票及附件所示之領款收據、借據、借
    款契約書，都是針對告訴人在107年8月16日之前的欠款，當
    時並未想到有後面之花費，且告訴人在被告丙○○之車上簽寫
    本件本票及附件所示之領款收據、借據、借款契約書之前，
    我未曾與告訴人對帳，也完全未與告訴人、被告丙○○一同對
    帳到底要簽之款項為何；又從○○咖啡直至○○○會館喝酒完畢
    ，我身上約有5、6萬多元之現金，而在○○○會館之花費約為8
    萬4千元，係由我簽單，我並無拿出10萬元現金交給被告丙○○之事。
　⑷於107年8月16日至同年月17日，我既無要介紹工作予告訴人
    ，也無介紹其至「○○○○行銷」工作之意，當時告訴人亦未向
    我表示其想要買車或貸款；又因被告丙○○有在辦理車貸，所
    以我請被告丙○○幫忙處理跟告訴人簽立附件所示之領款收據
    、借據、借款契約書作為憑據，但告訴人並未如該領款收據
    、借據、借款契約書所示向我借款50萬元，實際上我也不知
    道告訴人在107年8月16日之前是欠我多少錢，且除了該日之
    ○○○會館消費外，我都沒有其他的借款憑據。
　　
二、被告丙○○之陳述：　
  ㈠於107年9月7日司法警察調查中稱（警卷第15至19、23頁）：
  ⑴我在「○○○○行銷」擔任做貸款之事務，與被告甲○○、乙○○係
    於107年5月間認識之朋友。
  ⑵107年8月16日中午，乙○○以LINE跟我說有個朋友欠被告甲○○
    錢而請我準備借據、本票，然後同日19時許，我在○○咖啡與
    客戶談車子貸款之事，乙○○、被告甲○○分別開車過來○○咖啡
    ，被告甲○○跟我說他帶來的朋友即告訴人與他有金錢債務糾
    葛，告訴人沒有錢而他怕要不到錢，故要我跟告訴人簽定50
    萬元之本票做為一個證明，我就準備領款收據、借據、借款
    契約書及2張本票，待我與客戶談完後，因為我是做貸款，
    被告甲○○說我比較清楚，而請我從黑車（車主為王允華）之
    後座右側車門上車、告訴人同時從左後車門上車，我跟告訴
    人說把這些資料全部簽一簽，當時被告甲○○並未在同車上而
    是在其自己所駕之車上，我不知道債務為何是50萬元，也未
    注意到告訴人簽了2張各50萬元之本票，告訴人簽完本票及
    領款收據、借據、借款契約書之後，這些資料都還在我身上
    ，然後我們至北區○○公園附近的熱炒店吃飯，被告甲○○提議
    前往○○○會館喝酒，直至隔日6時許，由乙○○開車載我及告訴
    人，先送告訴人回家，再送我回家。
  ⑶我是至107年8月17日才將前揭告訴人簽立之本件本票及附件
    所示之領款收據、借據、借款契約書交給被告甲○○；且在10
    7年8月16日，我並不知告訴人有積欠被告甲○○13萬元、9萬
    元、5萬元之債務，也不知告訴人有要向被告甲○○再借10萬
    ，我也未看到被告甲○○有10萬元現金及曾向他收到10萬元現
    金之事。
  ㈡於原審審理中稱（原審審一卷第268至276、279至292頁，審
    二卷第195頁）：
  ⑴我從106年9月間開始在「○○○○行銷」工作，從事網路行銷兼
    辦理車貸，本身有因自己買車辦理車貸而有簽立本票之經驗
    ，且依本身辦理車貸之工作經驗，辦理車貸需要本票、合約
    書之對保文件，合約書內容為貸款金額及如何給付月繳金，
    且該合約書即貸款而借錢之契約上，須有貸款公司及借款人
    之完整名稱及簽名或蓋章，才能是一份完整之貸款契約。
  ⑵107年8月16日約16時、17時許，我駕駛向友人借的黑車，要
    從「○○○○行銷」前往○○咖啡而要與客戶談網路事務之路途中
    ，在車上接到被告甲○○電話跟我說他有一個朋友欠他錢已經
    欠滿久的而可不可以請我幫他準備本票、借據，我就去小北
    百貨買了一本空白本票，以及請一個朋友傳空白之領款收據
    、借據、借款契約書到我的手機，我列印出來之後，再到○○
    咖啡與客戶商談到一半時，被告甲○○開車載告訴人及乙○○到
    ○○咖啡，我請客戶稍等一下，就過去與均有下車之被告甲○○
    、告訴人、乙○○都站在○○咖啡騎樓處，被告甲○○就說他到了
    、那個朋友即告訴人欠他錢，然後我、被告甲○○、告訴人、
    乙○○都坐上前開我所開的黑車，我與告訴人坐在後座、乙○○
    坐駕駛座、被告甲○○坐副駕駛座，我就隨手從空白本票本撕
    二張，連同上揭空白之領款收據、借據、借款契約書先拿給
    被告甲○○看，被告甲○○就說喔、好、那對、給告訴人寫，在
    告訴人還未書寫前，被告甲○○有說要寫他講的那個金額，但
    我沒聽到是多少錢，而在告訴人開始要寫時，被告甲○○就下
    車抽菸，告訴人問我寫哪裡、對不對，我就跟告訴人說寫哪
    裡，告訴人寫完後我才知道是50萬元，當時我想這是告訴人
    與被告甲○○之間的債務關係，就未多想而未去確認該50萬元
    是否正確，被告甲○○在告訴人快寫完時有上車，告訴人將寫
    完之本件本票及附件所示之收據、借據、借款契約書拿給我
    ，我就交給被告甲○○。之後我開黑車載魏家誠，被告甲○○開
    車載告訴人、乙○○同去吃燒烤後，被告甲○○就提議要去○○○
    會館，我們就過去○○○會館，還有被告甲○○之朋友共計約8人
    在○○○會館消費，該次消費係由被告甲○○簽帳，而在被告甲○○帶告訴人至○○咖啡與我見面直至○○○會館消費完畢之過程中
    ，我未見被告甲○○或有何人拿出10萬元現金之情。
  ⑶我在107年8月16日至同年月17日與告訴人見面時，我既未要
    帶介紹告訴人至「○○○○行銷」工作，也沒有想要介紹工作予
    告訴人之意，告訴人亦無要跟我買車、借款或向「○○○○行銷
    」辦理貸款之需求。
　　
三、乙○○之陳述：
 ㈠於107年9月6日司法警察調查中陳稱（警卷第29至33、35、36
    頁）：
 ⑴我在國中二年級就認識告訴人，在107年8月16日時認識被告甲○○約2年、認識被告丙○○約半年，與被告甲○○、被告丙○○都是
   朋友關係，我並未在○○○○任職，係因想學習銀行的東西而跟
   被告丙○○一起學習約半個月。
 ⑵被告甲○○於107年8月16日21時許，以臉書（Messenger）連絡
   我說告訴人已在「○○○KTV」前等被告甲○○見面，然後被告甲○○將告訴人載至○○路上海銀行說要找我跟被告丙○○，我跟被告
   甲○○表示被告丙○○在外面而不在公司，被告甲○○經過約20分
   鐘後再打電話給我，我跟他說我在○○咖啡，被告甲○○就開車
   來找我們，被告甲○○在○○咖啡起先是在聊玩樂的事，然後被
   告甲○○跟被告丙○○說告訴人有欠他錢、有什麼方法具有法律
   效用而可以直接到告訴人家要錢，告訴人就與被告丙○○在被
   告丙○○向友人所借的黑車上，告訴人簽寫被告丙○○所提供之
   本票，本票簽完後就拿給被告甲○○，然後我開車載被告丙○○
   、戊○○回到位在○○路上海銀行樓上的○○○○行銷公司拿東西，
   然後告訴人又由被告甲○○開車先行載往北區○○公園附近吃燒
   烤完畢後，被告甲○○提議要前往○○○會館喝酒，之後於隔天5
   時許，我開車與被告丙○○送告訴人回家。
 ⑶我在107年8月16日並未曾見過告訴人在本件上海銀行前有宣稱
   要向被告甲○○借10萬元之情，而在還未去北區○○公園附近吃
   飯時，被告甲○○對告訴人說等一下要帶他去一個好玩的地方
   ，並問告訴人是否請客，告訴人回答他可以請客，我就與被
   告二人及告訴人一同前往○○○會館，在該會館的花費係由被告
   甲○○簽帳，並無所謂告訴人向被告甲○○借10萬元現金之事，
   且我確認在107年8月16日之前，告訴人並未欠被告甲○○13萬
   元、9萬元、5萬元之三筆共計27萬元之債務，這些欠債都是
   被告甲○○自編的，只有上開於○○○會館的花費才是真的債務；
   在107年8月16日之前，我就知道被告甲○○在外有欠債，而在
   當天被告甲○○表示告訴人在3個月內有欠他錢、他想要向告訴
   人要錢但無足夠依據，才會要告訴人簽本票，然我後來知道
   係被告甲○○提議要向告訴人誆騙，而因告訴人沒有錢，他想
   要持告訴人所簽之本票向其家人要錢，遂要告訴人簽各50萬
   元之本票2張，且在107年8月16日之後約一星期內，我聽到被
   告甲○○打電話跟被告丙○○說107年8月16日會簽100萬元之本票
   ，係因怕告訴人之母親會折數而推算會折到30萬元，被告甲○○已經沒有錢而想要用這30萬元去還○○○會館的花費及外面的
   債務，而想要趕快去討錢等情。
 ㈡於107年11月12日原審法院少年法庭稱（原審法院107年度少調
   字第580號卷第13頁）：被告甲○○在○○咖啡時，沒有說叫告訴
   人簽本票係要支付吃飯、酒店的費用，我只知道要去吃飯、
   酒店，並未聽到告訴人簽本票係要預付吃飯之事，且就該費
   用係為平分而無誰請誰之情。
 ㈢於108年3月20日偵訊中稱（偵卷第209、210頁）：告訴人在○○
   咖啡簽完本票後，我駕駛被告丙○○開來的車載被告丙○○、告
   訴人坐被告甲○○所開之車跟著，同至位在與○○路上海銀行同
   棟樓之八樓的○○○○行銷，我們之中有一人上去拿東西而告訴
   人未上去。
 ㈣於原審審理中陳稱（原審審一卷第364至367、369至379、381
   、382、384至393、395至397頁）：
 ⑴我從國二就認識告訴人，國三畢業而去被告甲○○家所開的高爾
   夫球場工作而認識被告甲○○，我在107年8月16日時，與被告
   丙○○認識大概一年，當時我並無工作而偶爾會去○○○○行銷公
   司找被告丙○○；又我在107年9月6日司法警察調查中之陳述，
   距離107年8月16日較近而記憶比較清楚，都是我的親身經歷
   及誠實陳述，警員並未指導要如何陳述，我也未袒護被告二
   人。
 ⑵107年8月16日，被告甲○○開白色之車載告訴人到○○路上海銀行
   與我見面，被告甲○○再開車載告訴人及我至○○咖啡之路程中
   ，被告甲○○在車上跟我說他有叫被告丙○○準備本票及借據資
   料，在我與被告甲○○、告訴人同至○○咖啡之路上，無人說要
   在本票、借據上簽50萬元之事，而到達○○咖啡後，被告丙○○
   就拿本票、借據過來，告訴人有在黑色之車子上簽本票、借
   據資料，因為當時我有坐在車上前座，但我不知具體金額為
   何，而從抵達○○咖啡直至告訴人在車上簽立本票、借據資料
   之時，我並未聽到被告甲○○或被告丙○○有與告訴人進行係何
   時地欠款、欠款數額為何等對帳事務，告訴人簽立完畢後，
   我們有去北區公園路之一家燒烤店吃飯，吃完飯後想輕鬆一
   下，我們再去○○○會館喝酒，然後於107年8月17日凌晨有送告
   訴人回家。
 ⑶在107年8月16日之前，我有常與被告甲○○一起在外吃喝玩樂或
   去酒店消費，但告訴人未曾與我及被告甲○○一起吃喝玩樂，
   告訴人並未欠被告甲○○13萬元、9萬元、5萬元之三筆錢，這
   是被告甲○○自己編的，且當時約至少有5人以上同去○○○會館
   喝酒，是由被告甲○○付錢，每個人平均費用不到2萬元，我有
   拿1萬多元給被告甲○○；在相隔107年8月16日幾天後，我就知
   道告訴人簽立的是金額各50萬元之本票2張，且在離107年8月
   16日約一個星期，我有聽到被告甲○○打電話跟被告丙○○說他
   已經快沒錢、他需要去向告訴人之母索討這筆錢、因為告訴
   人可能已經沒錢，我知道被告甲○○在外有一些債務及酒店的
   債務問題。
 ㈤於本院審理中陳稱（本院卷二第21、23-25、39、40、46、4  
   7頁）：
 ⑴於107年8月16日我有在○○路上海銀行之樓下，因我在那邊學習
   。魏家誠也在那邊，因魏家誠是那邊的業務。我跟魏家誠當
   時在上海銀行樓上，是甲○○跟戊○○到了之後，有跟我們說，
   我們才下樓。我下來就聽到甲○○跟戊○○說簽了50萬本票，你
   就可以加入公司吃喝玩樂。丙○○並沒有跟戊○○講簽了這些東
   西之後，就可以去○○○○行銷那邊上班。
   甲○○跟戊○○講只要簽了50萬元本票就可以加入公司這句話，
   我跟甲○○之間應該是有討論過這個問題，算是有點模糊。
 ⑵據我所知，是甲○○載戊○○從○○○要過去上海銀行的時候，他們
   在車上就有講了，然後到上海銀行那邊的時候，甲○○跟戊○○
   說你只要在簽了本票，就可以去公司上班，每天吃喝玩樂，
   當時我在上海銀行有聽到，算是甲○○已經游說戊○○，但甲○○
   跟丙○○說有一個朋友欠他錢，所以過去的時候，丙○○幫甲○○
   給戊○○本票跟借據，寫完之後，就直接交給甲○○，丙○○也不
   知道發生什麼事情。
 ⑶（所以你們要求戊○○簽本票的目的就是要騙他？）是的。
   （你在少年法庭也是承認，你跟甲○○一起去騙戊○○？）
    是的。（在你跟甲○○共同詐騙戊○○過程，被告丙○○是否有參
    與？）沒有。（丙○○在107年8月16日之前，事先知不知道你
    跟甲○○要去詐騙戊○○這件事情？）不知道。（
    在107年8月16日當天，你或甲○○有沒有跟丙○○說你們準
    備要詐騙戊○○？）沒有講。（被告丙○○是否知道為什麼要戊○○簽本票跟借據這些文件？）是甲○○跟丙○○說戊○○有欠他一
    筆錢，加上丙○○之前幫甲○○處理過車貸事情，他認為丙○○對
    於簽本票比較專業，所以請他幫忙讓戊○○簽本票，就是信任
    丙○○的專業。（你跟甲○○為何要騙戊○○？）因為我跟甲○○在
    外面都有債務。（為何會想要去騙戊○○？）當時認為戊○○家
    裡應該有錢。（你在少年法庭就有認罪，表示你有分擔詐欺
    的行為，你自認扮演何角色以使戊○○上當？）我是介紹戊○○
    給甲○○認識，然後我再跟甲○○謀畫這件事情。